【裁判字號】    95,上訴,493
【裁判日期】    950411
【裁判案由】    毒品危害防制條例
【裁判全文】
臺灣高等法院刑事判決                 95年度上訴字第493號
上  訴  人  臺灣基隆地方法院檢察署檢察官
被      告  甲○○（原名駱進貴）
                    （另案在臺灣基隆監獄執行中）
上列上訴人因被告違反毒品危害防制條例案件，不服臺灣基隆地
方法院94年度訴字第1010號，中華民國94年12月28日第一審判決
（起訴案號：臺灣基隆地方法院檢察署94年度毒偵字第2482號）
，提起上訴，及由檢察官移送本院併案審理（臺灣基隆地方法院
檢察署95年度毒偵字第169 號），本院判決如下：
    主  文
原判決關於施用第一級毒品罪刑及定執行刑部分均撤銷。
甲○○連續施用第一級毒品，累犯，處有期徒刑壹年。
扣案之注射針筒支沒收。
    事  實
一、甲○○（原名駱進貴）前因施用第二級毒品案件，二度經臺
    灣基隆地方法院裁定觀察、勒戒後，均認無繼續施用毒品之
    傾向，分別於民國（下同）88年6 月8 日、同年10月15日釋
    放，並由臺灣基隆地方法院檢察署檢察官先後為不起訴處分
    確定。又因施用第二級毒品案件，經臺灣基隆地方法院裁定
    令入戒治處所強制戒治（90年8月3日停止戒治付保護管束，
    91年2 月13日保護管束期滿執行完畢），並由臺灣基隆地方
    法院判處有期徒刑6 月確定；復因施用第一毒品案件，經臺
    灣基隆地方法院以90年度訴字第208號判決判處有期徒刑7月
    確定。二者定應執行刑為有期徒刑1年，於92年2月28日縮短
    刑期執行完畢（構成累犯）。再因施用第一級毒品及第二級
    毒品案件，經臺灣基隆地方法院於94年6 月21日，以94年度
    訴字第157 號判決各判處有期徒刑8月、6月，其中施用第二
    級毒品部分，未據提起上訴而於94年7 月10日確定，另施用
    第一級毒品部分經甲○○提起上訴，本院於94年9月9日以94
    年度上訴字第2441號判決上訴駁回，而於94年10月3 日確定
    ，現正執行中。
二、甲○○仍不思戒除毒癮，於5 年內復另行起意，並基於施用
    第一級毒品海洛因之概括犯意，先於94年9 月10日上午10時
    許，在基隆市仁愛市場公共廁所內，以注射針筒施打臀部皮
    下組織之方式，施用第一級毒品海洛因一次。經警於94年 9
    月10日晚間11時30分許，在基隆市○○路283 號前查獲，並
    當場扣得其所有供施用海洛因所用之注射針筒1 支。復承同
    前概括犯意，於94年12月8 日下午及9 日下午（移送併辦意
    旨書記載為：自94年12月8日晚間某時起至同年月9日晚間11
    時10分為警採尿前回溯24小時內之某時止），在不詳處所，
    以同法施用第一級毒品海洛因各1次。嗣於94年12月9日晚間
    10時50分許，在基隆市○○○路54號，為警查獲，並扣得其
    所有供施用海洛因所用之注射針筒2支。
三、案經基隆市警察局第一分局報請臺灣基隆地方法院檢察署檢
    察官偵查起訴，及由臺灣基隆地方法院檢察署檢察官移送本
    院併案審理。
    理  由
壹、程序事項：
    查本件被告甲○○所犯者非為死刑、無期徒刑、最輕本刑為
    3 年以上有期徒刑之罪或高等法院管轄第一審案件，其就被
    訴事實為有罪之陳述，經本院裁定以簡式審判程序進行本案
    之審理。
貳、實體事項：
一、被告甲○○前後2 次經警採集尿液送驗，均呈鴉片類嗎啡陽
    性反應，此有臺灣尖端先進生技醫藥股份有限公司94年9 月
    16日及94年12月16日濫用藥物檢驗報告各1 紙附卷（94年度
    毒偵字第2482號偵查卷第51頁、94年度毒偵字第3292號偵查
    卷第33頁）可稽，並有被告所有供施用海洛因所用之注射針
    筒合計3 支扣案可資佐證。被告迭次所為有施用海洛因之自
    白，核與事實相符，自堪採為對其不利認定之依據。而海洛
    因施用入人體後水解還原成嗎啡，再循嗎啡之代謝方式排出
    體外，業據行政院衛生署藥物食品檢驗局以73藥檢壹字第03
    0221號函敘綦詳。本案事證明確，被告之犯行洵堪認定。
二、核被告所為，係犯毒品危害防制條例第10條第1 項之施用第
    一級毒品罪。被告先後3 次施用第一級海洛因之犯行，時間
    緊接，手法相同，所犯又係構成要件相同之罪，顯係基於概
    括之犯意反覆而為，應依刑法第56條連續犯之規定論以一罪
    ，並加重其刑。被告持有海洛因，係供己施用，該持有之低
    度行為，應為施用之高度行為所吸收，不另論罪。又被告有
    如事實欄所載之科刑執行、觀察、勒戒、強制戒治等執行紀
    錄，並經檢察官處分不起訴，及執行有期徒刑1年，於92年2
    月28日縮短刑期執行完畢等事實，有不起訴處分書及本院被
    告前案紀錄表在卷可參，自堪認定被告係經觀察、勒戒、強
    制戒治執行完畢釋放後，5 年內再犯毒品危害防制條例第10
    條第1 項之施用第一級毒品罪，依毒品危害防制條例第23條
    第2 項規定，應依法追訴；且被告於受有期徒刑之執行完畢
    後，5 年以內再犯有期徒刑以上之本罪，為累犯，應依刑法
    第47條之規定，遞予加重其刑。公訴人雖僅就被告於94年 9
    月10日上午10時許施用第一級毒品海洛因之犯行起訴，而未
    就事實欄所載其餘時間被告施用第一級毒品海洛因之犯行（
    即移送併案審理部分）提起公訴，然此部分之犯罪事實與起
    訴部分，有連續犯之裁判上一罪關係，為起訴之效力所及，
    本院自應併予審酌。
三、原審對被告予以論罪、科刑，固非無見；惟查，原判決未及
    審究被告除於94年9 月10日上午10時許施用第一級毒品海洛
    因外之其餘犯行，尚有未合。檢察官提起上訴意旨指摘及此
    ，為有理由，應由本院將原判決關於被告施用第一級毒品罪
    刑及定應執行刑部分予以撤銷改判。爰審酌被告前因施用毒
    品犯行，經裁定送觀察、勒戒、強制戒治，並經不起訴處分
    、起訴科刑，又施用足以導致精神障礙、性格異常，甚至造
    成生命危險之毒品，戕害一己之身體健康，對社會治安可能
    之危害程度非微，暨犯罪後之態度等一切情狀，就被告所犯
    施用第一級毒品罪，量處如主文第2項所示之刑。
四、扣案之注射針筒合計3 支，為市售一般藥用之物，經原審當
    庭勘驗雖非專供施用毒品之器具（原審94年12月14日審判筆
    錄第3 頁），然屬被告所有供施打海洛因所用之物，業據被
    告陳明，爰依刑法第38條第1 項第2 款之規定，宣告沒收。
據上論斷，應依刑事訴訟法第369 條第1 項前段、第364 條、第
273 條之1 第1 項、第299 條第1 項前段，毒品危害防制條例第
10條第1項、第23條第2項，刑法第11條、第56條、第47條、第38
條第1項第2款，判決如主文。
本案經檢察官鍾鳳玲到庭執行職務
中    華    民    國    95    年    4    月    11    日
                  刑事第十五庭審判長法  官  吳昭瑩
                                    法  官  王梅英
                                    法  官  王麗莉
以上正本證明與原本無異。
如不服本判決，應於收受送達後十日內向本院提出上訴書狀，其
未敘述上訴之理由者並得於提起上訴後十日內向本院補提理由書
（均須按他造當事人之人數附繕本）。
                                    書記官  洪秋帆
中    華    民    國    95    年    4     月    13    日
附錄：本案論罪科刑法條全文
毒品危害防制條例第10條第1項：
施用第一級毒品者，處6月以上5年以下有期徒刑。


司法院資訊處製作；財團法人民間司法改革基金會備份。
